臺灣高等法院刑事判決
110年度上訴字第258號
上  訴  人  
即  被  告  王嘉鵬


選任辯護人  陳俊隆律師
            江政俊律師
上列上訴人即被告因違反毒品危害防制條例等案件，不服臺灣士
林地方法院109年度訴字第156號，中華民國109年11月19日第一
審判決（起訴案號：臺灣士林地方檢察署107年度偵字第14857號
），提起上訴，本院判決如下：
    主  文
上訴駁回。
    事  實
一、王嘉鵬知悉大麻係毒品危害防制條例第2條第2項第2款所規
    定之第二級毒品，亦屬行政院依懲治走私條例第2條第3項授
    權公告之「管制物品管制品項及管制方式」第1條第3款所列
    之管制進出口物品，不得持有及運輸，亦不得私運進口，竟
    與姓名年籍均不詳、自稱「Tony」之成年男子（下稱A男）
    共同基於運輸第二級毒品大麻及私運管制物品進口之犯意聯
    絡，計畫由A男將大麻自加拿大運輸來臺，並由王嘉鵬在臺
    收受，謀議既定，即由A男於民國106年6月2日某時，在加拿
    大溫哥華市將附表編號一所示之大麻5包放入夾藏在附表編
    號二所示之外層紙箱內（該紙箱內尚同時裝有附表編號三至
    九所示之物品作為掩飾，下合稱本案包裹），委託不知情之
    美商優比速國際股份有限公司（下稱UPS公司）郵遞人員運
    送本案包裹至臺灣給王嘉鵬，並填載收件人為王嘉鵬之姊「
    王雅倫」（已於101年11月7日死亡）、收件聯絡電話為王雅
    倫生前申辦使用之行動電話門號0000000000號（已於102年2
    月5日停用）、收件地址為不知情之王嘉鵬父母王松山、呂
    秀真、外甥王芊翔（即王雅倫之子）之戶籍地即臺北市○○區
    ○○○○街000巷00號（下稱○○山莊收件址）等資料，供郵遞人
    員逕為投遞交貨，而以此方式規避查緝。嗣本案包裹於106
    年6月5日經UPS公司郵遞人員運抵我國境內之臺灣桃園國際
    機場海關，惟因財政部關務署臺北關人員發覺有異，遂於同
    日上午10時50分許開啟本案包裹檢查，而扣得大麻5包等物
    （詳如附表各編號所示），並移請法務部調查局桃園市調查
    處（下稱桃園市調處）進行調查，始循線查悉上情。
二、案經桃園市調處報請臺灣桃園地方檢察署呈請臺灣高等檢察
    署檢察長令轉臺灣士林地方檢察署檢察官偵查起訴。
    理  由
壹、證據能力方面
一、按被告以外之人於審判外之言詞或書面陳述，除法律有規定
    者外，不得作為證據，刑事訴訟法第159條第1項定有明文，
    此即學理上所稱「傳聞證據排除法則」。依上開法律規定，
    傳聞證據原則上固無證據能力，但如法律別有規定者，即例
    外認有證據能力。經查：
  ㈠上訴人即被告王嘉鵬及其辯護人主張：證人李欽雄於調詢中
    所為陳述，係屬傳聞證據，無證據能力等語（見本院卷第63
    、104、105頁）。查證人李欽雄於調詢中所述，確屬被告以
    外之人於審判外之陳述，被告及其辯護人既爭執該證人於警
    詢中所為陳述之證據能力，復查無該警詢陳述有何傳聞例外
    規定可資適用，自無證據能力可言。　　
　㈡又按被告以外之人於審判外之陳述，雖不符刑事訴訟法第159
    條之1至第159條之4之規定，而經當事人於審判程序同意作
    為證據，法院審酌該言詞陳述或書面陳述作成時之情況，認
    為適當者，亦得為證據，同法第159條之5第1項亦定有明文
    。經查，本判決所引用之被告以外之人於審判外之陳述，固
    均屬傳聞證據，惟被告及其辯護人就前揭審判外陳述均表示
    同意具有證據能力（見本院卷第63至65頁）；而檢察官亦表
    示上開證據均有證據能力（同上卷頁）。本院審酌上開證據
    資料製作時之情況，尚查無違法不當及證明力明顯過低之瑕
    疵，亦認為以之作為證據應屬適當，爰逕依刑事訴訟法第15
    9條之5第1項規定，認前揭證據均例外有證據能力。
二、本判決所引用之其餘文書證據及證物，並無證據證明係公務
    員違背法定程序所取得，亦無顯有不可信之情況，且經本院
    於審理期日合法調查，該等證據自得作為本案裁判之資料。
貳、實體方面
一、認定犯罪事實所憑證據及理由
　㈠本案包裹係由A男於106年6月2日，在加拿大溫哥華市委託UPS
    公司郵遞人員運送至臺灣，並填載收件人為被告之姊「王雅
    倫」（已於101年11月7日死亡）、收件聯絡電話為王雅倫生
    前申辦使用之行動電話門號0000000000號（已於102年2月5
    日停用）、收件地址為被告父母王松山、呂秀真、外甥王芊
    翔（即王雅倫之子）之戶籍地即○○山莊收件址。嗣本案包裹
    於106年6月5日經UPS公司人員運抵我國境內之臺灣桃園國際
    機場海關，由財政部關務署臺北關人員發覺有異，開啟檢查
    後予以扣押，並移請桃園市調處進行調查。而扣案如附表編
    號一所示之煙草5包經送法務部調查局以化學呈色法、氣相
    層析質譜法鑑定結果，認均含有大麻成分（驗前淨重合計90
    0.91公克、驗餘淨重合計896.78公克）等情，有財政部關務
    署臺北關106年6月5日北機核移字第1060100634號函、扣押
    貨物收據及搜索筆錄、王雅倫個人基本資料及三等親查詢結
    果、門號0000000000號通聯調閱查詢單、法務部調查局106
    年6月28日調科壹字第10623207020號鑑定書、UPS公司臺灣
    分公司108年7月9日（108）優安字第0709號函及所附提單發
    票資料、附表編號二外盒紙箱採證照片等件附卷可稽（見臺
    灣桃園地方檢察署106年度他字第4547號卷〈下稱他字卷〉第4
    至5、12、27至28、32、38頁；臺灣士林地方檢察署107年度
    偵字第14857號卷〈下稱偵卷〉第99頁及反面），且為被告及
    辯護人所不爭執（見原審卷第41、42頁），是以前開事實首
    堪認定。
  ㈡又包括上揭大麻5包在內之本案包裹經扣押後，桃園市調處即
    於106年6月6日派員前往○○山莊收件址所在之「○○○○○○社區
    」（下稱○○社區）佯為遞送，惟○○山莊收件址無人回應，且
    ○○社區之當班管理員邱仁壽表示無法協助代收，調查員遂黏
    貼領取通知單在○○山莊收件址之門前信箱後離去。迨同年月
    26日UPS公司接獲來電，請該公司人員再行依址遞送本案包
    裹並由管理員代收，同時留下○○社區管理員李欽雄申辦使用
    之行動電話門號0000000000號供聯繫後，桃園市調處遂於同
    年月27日復派員前往○○社區進行遞送本案包裹，經當班管理
    員林炳水確認聯繫電話為李欽雄所持用，遂代為收受等情，
    業據證人李欽雄於偵訊及原審審理時、證人即調查員程國峰
    、黃俊翰於原審審理時分別證述在卷（見臺灣桃園地方檢察
    署107年度偵字第7751號卷第13頁、原審卷第117、150、153
    至156、265、268頁），並有UPS公司遞送紀錄（DELIVERY R
    ECORD）、變更派送要求單（Delivery Change Request）、
    門號0000000000號通聯調閱查詢單等件附卷可稽（見他字卷
    第9、13、14頁），且為被告及辯護人所不爭執（見原審卷
    第41、42頁），是此部分事實亦堪認定。
　㈢再被告曾於其國中畢業至102年間，與父母一起住過○○社區之
    臺北市○○區○○○○街000巷00號4樓，另王雅倫生前則居住在本
    案收件址，該址於王雅倫過世後曾由李欽雄承租。而被告於
    106年6月間曾與李欽雄以電話相互聯繫，並親自前往○○社區
    簽收遭投遞至○○山莊收件址之郵件等情，業據被告於原審審
    理時坦承不諱（見原審卷第311、312頁），並有被告持用之
    行動電話門號0000000000號通聯紀錄、各類掛號郵件登記簿
    資料等件附卷可佐（見原審卷第76至78、167 至211頁），
    是此部分事實同堪認定。　　
　㈣本於上開所認定之事實，復參酌下列事證，應堪認定被告確
    有本件運輸及私運大麻進口之犯行：　
　⒈證人林君哲於偵訊時證稱：被告於106年4月19日叫我去內湖
    區的便利商店拿1個大麻毒品包裹，當天我就被調查局銬起
    來，並被帶到基隆的海調處接受詢問，當時我沒有講出被告
    的名字，後來被告有來找我，他說他會在106年5月多，將再
    寄1個包裹來，被告說他親自會收，他已經決定好要用他已
    經過世的姊姊王雅倫名義去收，要我不要講出106年4月19日
    這次是他所主導的。我另案是在法官面前才供出被告106年4
     月19日叫我去領大麻包裹。我不認識李欽雄，被告跟我說
    過他小時候有住在○○山莊街那一帶，但我不知道被告確切住
    在哪裡，106年6月大麻包裹寄到○○山莊收件址這件事跟我沒
    有關係，被告沒有跟我提到大麻來源，只是跟我說他在加拿
    大有認識的朋友在做包裝大麻等語（見偵卷第21至25頁）；
    嗣於原審審理時亦證稱：我是104、105年認識被告，他在東
    湖開燒烤店，我會去吃東西，我只知道被告當時住在東湖附
    近，不知道確切地址。106年4月19日被告有叫我去便利商店
    拿毒品包裹，我被逮捕以後，有讓我交保回去，當下我沒有
    講毒品包裹本來是要交給被告的，之後被告有找我叫我不要
    講出我拿的毒品包裹是準備要交給他，還有說他之後在6月
    間會利用他已經過世姊姊的名義作為收件人，再走私一次大
    麻包裹，我是等到106年4月19日被查獲後，被告找我才知道
    他有姊姊及其姓名，先前沒有人跟我透露106年6月間又有寄
    送大麻包裹這件事。我與被告之間沒有糾紛或仇恨，也沒有
    想要故意陷害被告，我不知道被告從國外寄大麻回來是要自
    己用的還是要賣的等語（見原審卷第272至287頁）。經核證
    人林君哲上開先後證述大致相符，尚無明顯矛盾或不合常情
    之處。佐以證人李欽雄於偵訊時已證稱：我在○○社區當管理
    員已經十幾年了，我不認識林君哲，林君哲也沒有叫我去收
    大麻毒品包裹等語（見偵卷第29至31頁）；另被告於調詢及
    原審審理時亦分別自承：林君哲不知道行動電話0000000000
    號是誰在使用，也不認識李欽雄。林君哲好像不知道我家在
    哪等語（見臺灣臺北地方法院106年度訴字第541號〈下稱另
    案〉不公開卷一第10頁、原審卷第311頁），是證人林君哲既
    無從知悉王雅倫生前所使用之行動電話門號、○○山莊收件址
    及李欽雄之行動電話門號等資訊，則其自無可能又參與運輸
    進口本案包裹乙事。衡酌證人林君哲既未參與其事，若非確
    有聽聞被告告以本件將利用其已歿姊姊之名義走私大麻一事
    ，其又豈能於偵訊及原審審理時始終證述如一，且恰與本件
    確係利用被告已歿姊姊之名義走私大麻來臺之犯罪手法相符
    ，顯見證人林君哲上揭證述洵非向壁虛構，應屬信而有徵。
　⒉再者，核閱證人林君哲於106年4月20日因領取大麻包裹，遭
    法務部調查局航業調查處基隆調查站（下稱基隆航調處）查
    獲涉嫌違反毒品危害防制條例案件（即上開另案），證人林
    君哲最初係於106年11月21日另案準備程序中，主動向臺灣
    臺北地方法院承辦法官供稱被告告知將以其已歿姊姊之名義
    走私大麻一事，嗣另案法官即提供相關資訊予臺灣臺北地方
    檢察署檢察官及基隆航調處查明（見另案卷一第22頁），基
    隆航調處始於107年1月2日約談證人林君哲製作調詢筆錄在
    案（見偵卷第59至63頁）。是當時本案既仍由桃園市調處報
    請臺灣桃園地方檢察署檢察官以106年度他字第4547、7932
    號案件進行偵查中，證人林君哲亦與李欽雄互不相識，顯無
    可能透過其他管道獲悉本案偵辦情形。然證人林君哲猶能在
    對本案偵辦情形一無所悉之情況下，具體指出被告將利用其
    已歿姊姊之名義走私大麻一事，適與本案走私之手法完全吻
    合，益徵證人林君哲上開所證應非憑空虛捏，誠堪採信。　
  ⒊證人李欽雄於偵訊時證稱：我沒有打電話去UPS公司更改派送
    的電話，也沒有叫人寄大麻毒品包裹到臺灣，我大約從104
    年6月間至106年6月底承租○○山莊收件址給我父母親居住。
    我當管理員離開時，都會在門口留姓名和電話，王雅倫與被
    告是姊弟，我知道王雅倫已經過世，王雅倫生前確實有住過
    ○○山莊收件址，王松山他們的戶口目前都還在○○山莊收件址
    ，掛號信也都寄這個地址，我們還是會幫他們代收，但是會
    打電話叫他們過來領取。我不會將包裹交給不認識的人，我
    們都有登記紀錄簿，住戶都會來簽收，簽收後才會把包裹轉
    交給住戶等語（見偵卷第29至31、109至113頁）；嗣於原審
    審理時仍證稱：我沒有用王雅倫的名義寄大麻到○○山莊收件
    址，我也不知道為什麼快遞公司會把收件電話改成我的電話
    ，我承租本案收件址期間只有我父母跟外勞居住，我父母不
    會英文或上網。○○社區管理室外面寫有我姓名、行動電話的
    牌子在我當班時會掛起來，但會忘記去換掉，106年6月27日
    警察找我之前，我應該有收過王雅倫的掛號信，可能是因為
    她朋友不知道她剛往生，剛開始會寄東西過來，但106年6月
    27日前幾個月，就沒有收過王雅倫的掛號信。王雅倫往生之
    後若有人寄掛號信過來，我一樣打電話給王先生他們，請他
    們來領取，我會看信件包裹上有我們住戶的名字才會收，於
    106年6月27日之前，我不知道本案包裹曾經寄送到○○社區，
    如果我接到的話，我一看名字就知道是王先生他們的，因為
    他們搬太久了，新來的管理員邱仁壽可能會不知道。若有王
    松山、呂秀真、王芊翔、被告的信件寄到○○社區由管理員代
    收，我都會打電話過去請他們過來領取，只有他們家人來領
    取我才會給他，但沒有給王芊翔領過，若是其他人來就不能
    給等語（見原審卷第117至149頁）。是依證人李欽雄所證，
    均始終否認其為本案包裹之收件人，且否認其曾向UPS公司
    更改本案包裹之收件電話。衡以本案包裹實際收件人若果係
    證人李欽雄，則其既已特意假冒王雅倫名義以利收件，且自
    身即擔任○○社區管理員，本得自由安排親自收取或委請同事
    邱仁壽、林炳水注意代為處理，要無可能發生本案包裹遭拒
    收及嗣後竟留下其個人聯繫電話而暴露身分之理。況依卷附
    ○○社區管理室現場蒐證照片顯示（見他字卷第19頁背面），
    桃園市調處人員於106年6月27日再度前往○○社區時，○○社區
    管理室之門上懸掛有證人李欽雄行動電話門號之告示牌，則
    ○○社區新舊住戶出入時確均有機會得悉證人李欽雄之行動電
    話門號，而得告知UPS公司該門號以作為重新郵遞時聯繫使
    用。從而，自難僅以寄送本案包裹之收件電話變更為證人李
    欽雄之行動電話門號，即遽執為有利被告之認定。
　⒋準此而論，經核證人林君哲之證詞，適與走私本案包裹之犯
    罪手法相符，已殆見本案包裹實際收件人確係被告，被告填
    載已歿之王雅倫相關資料作為形式上收件人，顯係藉此隱藏
    真實身分，避免在遞送至○○社區過程中遭檢警查獲。而觀諸
    被告入出境資訊連結作業查詢結果（見偵卷第39頁），可知
    被告於106年5月24日入境臺灣後，迄至106年11月20日始再
    出境，自無可能於106年6月2日仍在加拿大溫哥華市親自委
    託UPS公司遞送本案包裹，由此亦足認定被告應係與本案包
    裹之寄件人即姓名年籍均不詳、自稱「Tony」之A男共同謀
    議而為本案犯行。再者，本案包裹上之名義收件人王雅倫乃
    於101年11月7日去世，原收件聯絡電話亦為王雅倫生前申辦
    使用之行動電話門號，並於102年2月5日即停用，至106年6
    月2日寄件時已有長逾4年之空白未使用紀錄，依一般通常經
    驗，各相關資料本僅有王雅倫之至親始會知悉留存並正確填
    載，則衡情被告及其至親以外之人實難填載上開相關資料。
    又稽之本案大麻數量非微，市價必然高昂，且運輸毒品向為
    我國政府嚴查重罰，走私本案包裹者要無可能隨意利用完全
    無法掌控、聯繫之收件管道，或承擔過程中遭他人不慎領取
    丟棄或檢舉之風險，參以證人李欽雄前開證詞可知，本案包
    裹實際收件人原應計畫由○○社區管理員代收完成後，循例通
    知被告或其父母前來領取，然未料106年6月6日當班管理員
    邱仁壽拒收本案包裹，始有重新委請UPS公司遞送，並指定
    由證人李欽雄代收處理之必要。職是之故，被告及其父母以
    外之人既無機會透過○○社區管理員代收方式實際取得本案包
    裹，自亦無可能無端填載王雅倫相關資料憑以走私大麻之理
    。再徵諸被告於調詢、偵訊及原審審理時復分別陳明：之前
    我有交代○○社區管理員李欽雄，如果有我們家的信件寄到○○
    山莊收件址要通知我，我母親呂秀真名下有車輛是我在使用
    ，但常會有交通罰單寄去呂秀真戶籍地，我有請李欽雄幫我
    注意有沒有罰單。我父母不會英文或向國外購買物品寄至臺
    灣，我姪子也不會自己前往○○社區簽收信件等情（見另案不
    公開卷一第7頁、第10頁反面、臺灣桃園地方檢察署107年度
    偵字第7751號卷第7頁反面、原審卷第313頁），並參酌前述
    被告自承確於106年6月間曾與證人李欽雄以電話相互聯繫及
    前往○○社區之情，本乎刑事科學之經驗為綜合判斷，益見本
    案確係被告與A男謀議自加拿大跨國遞送本案包裹至○○社區
    由管理員代收後，再透過被告與證人李欽雄聯繫、見面之機
    會，俾順利取得本案包裹，至屬灼然。
　㈤對於被告辯解本院的判斷
　⒈被告之辯解及其辯護人所為之辯護略以：⑴被告否認犯行，而
    並無何人與A男共同謀議將大麻包裹遞送至○○社區之直接證
    據，且依調查員程國峰於原審之證述，可知去電UPS公司更
    改收件電話之來電，與被告並無關聯性，故無充足證據證明
    被告係去電UPS公司變更收件電話之人。原判決僅以林君哲
    之證述與被告可能知悉王雅倫生前使用之行動電話門號及○○
    山莊收件址，以及李欽雄所使用之行動電話門號，即遽認被
    告涉犯本案運輸大麻犯行，有違無罪推定原則。⑵林君哲就
    另案其為被告代收大麻之報酬究竟是新臺幣（下同）3萬元
    或5萬元，其於調詢、偵訊、另案審理及原審審理時所述，
    已有前後不一之情形；且就其與被告平時是否會互相撥打電
    話、使用通訊軟體LINE聯繫，以及如有撥打電話，談論之內
    容是否涉及運輸毒品之事，其於另案及原審審理時所述前後
    亦有矛盾。而林君哲於106年4月20日遭逮捕交保後，被告與
    林君哲聯絡之次數，亦即前往林君哲受僱麵店之次數究竟為
    何，亦有前後不一之情形。可知林君哲於本案及另案之供述
    有上述瑕疵，且就林君哲所涉另案部分，其於另案準備程序
    時供稱被告為其上游，主張有毒品危害防制條例第17條第1
    項減刑之適用，是依最高法院之見解，林君哲為「目的性證
    人」，自應有補強證據以增強其陳述之憑信性。原判決竟以
    林君哲之證詞作為認定被告有運輸大麻之唯一證據，自非可
    採。⑶李欽雄雖證稱○○社區管理員確定為住戶之包裹後，就
    會先代住戶簽收，再通知住戶前來領取，也會代收王雅倫之
    包裹後，再通知被告家人前來領取，然此與證人程國峰於原
    審審理時所證106年6月6日首次遞送時，遭管理員邱仁壽拒
    收，同年月27日再度遞送時，當班管理員林炳水在看到李欽
    雄電話前，本亦要拒收，且林炳水曾向其表示除非住戶事先
    告知，否則管理員不會幫住戶收包裹等語不符。故李欽雄之
    證述不合常情，更與證人程國峰之證述衝突，原判決未予詳
    查，逕採李欽雄之證述，且未說明為何不採程國峰對被告有
    利之證述，核屬判決不備理由。⑷李欽雄仍有藉在○○社區擔
    任管理員之機會，先以已去世之住戶王雅倫之名義及其行動
    電話門號為收件人資料，並刻意安排在同事當班時間遞送，
    以排除涉案嫌疑，嗣遭同事拒收後，不得已才再將收件電話
    改為自己使用之門號，以使同事代收大麻包裹之嫌疑，故本
    案大麻實際收件人顯有另為他人之合理懷疑，原判決未予詳
    查，遽認李欽雄非大麻包裹之實際收件人，似嫌速斷云云。
    　 
　⒉然依下列說明，被告之辯解顯不足採信：　 　
　　⑴按證據之取捨及其證明力之判斷，俱屬事實審法院自由判
      斷裁量之職權，此項自由判斷職權之行使，倘不違背客觀
      存在之經驗法則及論理法則，即無違法可指，觀諸刑事訴
      訟法第155條第1項規定意旨甚明，自難任憑己意，指摘為
      違法（最高法院108年度台上字第356號判決意旨參照）。
      本院係依憑上揭各項事證，經逐一剖析，互核印證，並本
      於推理作用之結果，始據以認定被告確有本件運輸及私運
      大麻之犯行，業見前述。又證人程國峰於原審審理時證稱
      ：（問：你們後來有無調取確認是哪一支電話打給UPS公
      司，請UPS公司變更收貨電話？）針對這部分的調查要分
      兩部分，第一是UPS客服專線的通話量非常大，我們有試
      著調6月26日的申登資料，印象中調回來的資料與本案相
      關人士沒有關聯性，我們無法確定是李欽雄還是被告，就
      鎖定對象聯繫，我們是清查不出來的，所以就沒有再針對
      這個部分作其他偵查等語（見原審卷第156頁）。是依程
      國峰上開所證，就106年6月26日去電UPS公司請求變更收
      件電話一節，經桃園市調處調查結果，雖認與被告等人不
      具關聯性。然即如前述，被告於本案既採取隱藏身分以規
      避查緝之犯罪手法，則其去電UPS公司為上開變更收件電
      話之事宜，又豈有可能會以其本身或與其有關聯之電話為
      之，其理自不待言。故縱去電UPS公司之電話難認與被告
      具有關聯性，亦無法逕執為有利被告之認定。是以，被告
      上訴意旨徒執上揭⒈⑴所示情詞，空言辯稱本件並無直接證
      據，且去電UPS公司更改收件電話之來電，與被告並無關
      聯性，自難遽認被告涉有本案運輸大麻犯行云云，顯係事
      後卸責之詞，要無足取。
　　⑵次按證人之陳述有部分前後不符，或相互間有所歧異時，
      究竟何者為可採，法院仍得本其自由心證予以斟酌，非謂
      一有不符或矛盾，即應認其全部均為不可採信；尤其關於
      犯罪動機、手段、過程及結果等細節方面，證人所述有時
      難免有故意誇大渲染或刻意低調淡化，或因表達能力欠佳
      或日久記憶模糊而略有失真之情形；然其對於基本事實之
      陳述，若與真實性無礙時，則仍非不得採信（最高法院10
      8年度台上字第3167號判決意旨參照）。證人林君哲就其
      另案為被告代收大麻之報酬究為3萬元或5萬元，且與被告
      如何聯繫及談論之內容是否包括運輸毒品之事，均屬另案
      之案情，縱所述有所出入，亦與本案無必然關聯。再者，
      證人林君哲就上開各情，及其於106年4月20日另案交保後
      與被告聯絡之次數等節，前後所述即便有若干出入，然證
      人林君哲歷次供證之時間自106年11月21日另案準備程序
      時起，其間歷經本案調詢、偵訊，迄至109年10月22日之
      原審審理為止，最長相隔約近3年，則其記憶本難免隨時
      間之經過而日趨淡忘、模糊或錯置，是其所為供證縱有若
      干細節出入，亦屬事理之常。審以證人林君哲於偵訊及原
      審審理時對於被告於其另案交保後，確有向其告知將利用
      被告已歿姊姊之名義走私大麻來臺等主要之基本事實，陳
      述始終一致，且其對本案偵辦情形既無所悉，其所證竟恰
      與本案確係假藉被告已歿姊姊之名義走私本案大麻包裹來
      臺之客觀手法相符，則證人林君哲上揭偵訊、原審審理中
      之證述自屬可採，當不能僅因其有若干枝節出入，即執為
      有利被告之認定。是以被告上訴意旨徒執上揭⒈⑵所示情詞
      ，一再斤斤指摘證人林君哲上揭無關宏旨之枝節出入，顯
      不足為取。又本院係依憑包括證人林君哲證述在內之上揭
      各項事證，經逐一剖析，互核印證結果，始據以認定本件
      被告之犯行，自非僅以證人林君哲之證述作為認定本案犯
      罪事實之唯一證據，尚兼以上揭其他各項事證資為佐證補
      強。故被告上訴意旨徒執上揭⒈⑵所示情詞，辯稱證人林君
      哲為目的性證人，本件僅以證人林君哲之證述為唯一證據
      ，於法有所不合云云，同無足取。　　　
　　⑶證人李欽雄所證○○社區管理員會代收住戶包裹，再通知住
      戶前來領取，且因王雅倫去世前為○○社區住戶，其家人戶
      籍仍設於○○山莊收件址，故其仍會代收王雅倫之郵件，並
      通知被告或被告家人前來領取一節，核與一般公寓大廈管
      理員確會代收社區住戶之郵件，再通知住戶前來管理員處
      領取之通常作法大致相符，此參以○○社區亦因此設置有代
      收住戶郵件之登記簿（見原審卷第167至211頁），即更見
      其明，是證人李欽雄上揭所證自不違常情。而證人程國峰
      所證先後二次遞送本案包裹時，分遭○○社區管理員邱仁壽
      拒收、林炳水原欲拒收、但後又收受之情，此或係因王雅
      倫業已去世多年，已非本案社區住戶，邱仁壽、林炳水即
      使不願代收，亦在情理之內；至管理員林炳水縱有向證人
      程國峰表示除非住戶事先告知，否則管理員不會代收云云
      ，不惟違背一般社區管理員會代收住戶郵件之作法，亦與
      上揭事證不合，至多僅能認定或係林炳水之個人作法，或
      係林炳水之個人認知不同，要難徒以證人程國峰上揭所證
      ，即遽認證人李欽雄之證述有所不實。況無論如何，被告
      亦坦承其確有向證人李欽雄告知如有收到寄到○○山莊收件
      址之其家人信件，請證人李欽雄通知被告之事實，業見前
      述，足徵證人李欽雄所證其會代收王雅倫之郵件，並通知
      被告或被告家人前來領取一事並非子虛，故證人李欽雄此
      部分所為證述，尚無不能憑採之處。是以，被告上訴意旨
      徒執上揭⒈⑶所示情詞，辯稱證人李欽雄所證不合常情，且
      核與證人程國峰所證不符，其所證不能採信云云，亦難認
      足取。
　　⑷本件就如何依憑上揭各項事證，認定被告確有運輸及私運
      本案大麻進口之犯行，業經本院詳予說明如上，且復就本
      案包裹於第二次遞送時，雖變更收件電話為證人李欽雄之
      行動電話門號，但如何不足以認定證人李欽雄為實際之收
      件人，難以為有利被告之認定，亦同經本院說明於前。是
      被告上訴意旨徒執上揭⒈⑷所示情詞，辯稱證人李欽雄仍有
      走私大麻之嫌疑，故本案大麻實際收件人顯有另為他人之
      合理懷疑云云，顯與上揭事證不合，此無非僅係被告單方
      面臆測之詞，自委無足取。　
  ㈥綜上所述，足徵確有本件犯罪事實，被告及其辯護人所辯各
    節，俱無足取。是以本件事證已臻明確，被告之犯行應堪認
    定。　　　 
二、論罪之說明
  ㈠比較新舊法部分：
　　行為後法律有變更者，適用行為時之法律。但行為後之法律
    有利於行為人者，適用最有利於行為人之法律，刑法第2條
    第1項定有明文。查被告行為後，毒品危害防制條例業於109
    年1月15日修正公布，並自同年7月15日施行。修正前毒品危
    害防制條例第4條第2項規定：「製造、運輸、販賣第二級毒
    品者，處無期徒刑或7年以上有期徒刑，得併科新臺幣1千萬
    元以下罰金」，修正後則規定：「製造、運輸、販賣第二級
    毒品者，處無期徒刑或10年以上有期徒刑，得併科新臺幣1
    千5百萬元以下罰金」，經比較新舊法結果，修正後毒品危
    害防制條例第4條第2項就法定刑中之有期徒刑、罰金刑的刑
    度均有提高，對被告並無較為有利，依刑法第2條第1項前段
    規定，自應適用修正前之毒品危害防制條例第4條第2項規定
    。
　㈡查大麻為毒品危害防制條例第2條第2項第2款所規定之第二級
    毒品，亦屬行政院依據懲治走私條例第2條第3項授權公告之
    「管制物品管制品項及管制方式」第1條第3款所列之管制進
    出口物品，不得持有、運輸及私運進口。又按運輸毒品罪之
    成立，並非以所運輸之毒品已運抵目的地為區別犯罪既遂或
    未遂之標準，應以已否起運離開現場為準，如已起運離開現
    場，其運輸行為即已既遂，不以到達目的地為必要（最高法
    院107年度台上字第2762號判決意旨參照）；另私運管制物
    品進口之既遂未遂，則應以已否進入國界為準（最高法院10
    3年度台上字第279號判決意旨參照）。
　㈢被告之罪名：　
　　被告與A男以上揭國際郵遞之方式，自加拿大起運第二級毒
    品大麻5包，並已運抵我國桃園國際機場，已進入我國領域
    內，故被告之運輸及走私行為均已既遂。是核被告所爲，係
    犯修正前毒品危害防制條例第4條第2項之運輸第二級毒品罪
    及懲治走私條例第2條第1項之私運管制物品進口罪。被告為
    運輸而持有第二級毒品純質淨重20公克以上之低度行為，為
    其運輸第二級毒品之高度行為所吸收，不另論罪。　
　㈣共同正犯：
　　共同正犯乃係在合同意思範圍以內，各自分擔犯罪行為之一
    部，互相利用他人之行為，以達其犯罪之目的；故各共同正
    犯之間，非僅就其自己所實施之行為負責，並應在犯意聯絡
    之範圍內，對於其他共同正犯所實行之行為，亦共同負責。
    本件被告與A男間，就本案運輸、私運大麻進口之犯行，依
    上揭分工合作模式，各自分擔實施其中一部行為，並互相利
    用他方之行為，以達渠等自加拿大私運大麻來臺之共同目的
    ，故彼此間就本件犯行，均有犯意聯絡及行為分擔，俱為共
    同正犯。　
　㈤間接正犯：
　　被告與A男係利用不知情之UPS公司郵遞人員，自加拿大運輸
    、私運大麻進入我國國境內，為間接正犯。　　
  ㈥想像競合犯：
　　被告以一行為，同時觸犯運輸第二級毒品罪及私運管制物品
    進口罪，為想像競合犯，依刑法第55條規定，應從一重之運
    輸第二級毒品罪處斷。
三、上訴駁回之理由
  ㈠原審經詳細調查後，本於相同見解，以被告犯罪之事證明確
    ，且依刑法第55條想像競合犯之規定從一重之運輸第二級毒
    品罪處斷後，因而適用修正前毒品危害防制條例第4條第2項
    、懲治走私條例第2條第1項、第11條、刑法第11條、第2 條
    第1項前段、第28條、第55條之規定，並審酌被告於行為時
    並無刑案前科紀錄，有本院被告前案紀錄表在卷可憑，素行
    尚佳，惟其無視我國法規禁令，擅自運輸大麻進口，所為誠
    屬非是，且犯後復未坦認所為，兼衡其犯罪之目的、手段、
    運輸大麻之數量及入境後旋遭查獲，未進一步造成嚴重危害
    ，另被告於原審審理時自陳學歷為高中畢業、目前擔任人力
    派遣工程行老闆、月薪約10至20餘萬元、需扶養父母及外甥
    等一切情狀，酌情量處被告有期徒刑7年6月；復說明：①扣
    案如附表編號一所示之大麻5包（含無法與大麻成分完全離
    析之包裝袋5個），乃被告遭查獲運輸之第二級毒品，應依
    毒品危害防制條例第18條第1項前段規定，不問屬於犯罪行
    為人與否，宣告沒收銷燬（經鑑驗用罄部分，既已滅失，自
    無從為沒收銷燬之諭知）。②另扣案如附表編號二至九所示
    之物，分別係被告運輸大麻5包所使用之包裝外盒，或同時
    放置在包裹內用以掩飾所夾藏大麻之物品（即桃園市調處扣
    押物品清單內所載之「菜底」1箱），業經原審於109年10月
    22日審理時當庭清點勘驗在案，有當日審判筆錄在卷可參（
    見原審卷第307至308頁），均屬供被告犯罪所用之物，自皆
    應依毒品危害防制條例第19條第1項規定，不問屬於犯罪行
    為人與否，均宣告沒收等旨。經核原審認定事實及適用法律
    均無不合，量刑及沒收（銷燬）之諭知亦屬妥適。至本件被
    告行為時，已在上揭沒收規定修正施行後，本無依刑法第2
    條第2項規定，說明本件沒收應適用裁判時法之必要，原判
    決仍予以說明，容屬贅載，併此敘明。　
  ㈡被告上訴否認犯行，而以前揭辯解指摘原判決不當。惟其否
    認犯罪之辯解均不足採信，俱如前述。是被告之上訴為無理
    由，應予駁回。
據上論斷，應依刑事訴訟法第368條，判決如主文。
本案經檢察官黃子宜提起公訴，被告提起上訴後，由檢察官邱美
育、羅松芳到庭執行職務。
中　　華　　民　　國　　110 　年　　3 　　月　　31　　日
　　　　　　　　　刑事第九庭  審判長法　官  潘翠雪
　　　　　　　　　　　　　　　　　  法　官  陳俞婷
　　　　　　　　　　　　　　　　　  法　官  陳信旗
以上正本證明與原本無異。
如不服本判決，應於收受送達後20日內向本院提出上訴書狀，其
未敘述上訴之理由者並得於提起上訴後20日內向本院補提理由書
（均須按他造當事人之人數附繕本）「切勿逕送上級法院」。
                                    書記官  董佳貞
中　　華　　民　　國　　110 　年　　3 　　月　　31　　日

附表   編號 扣案物名稱及數量 備註 一 第二級毒品大麻5包（含無法與大麻成分完全析離之包裝袋5個） 驗前淨重合計900.91公克、驗餘淨重合計896.78公克 二 外盒紙箱1個 見臺灣桃園地方檢察署106年度他字第7932號卷第39頁照片 三 空紙箱3個 見原審卷第319頁照片 四 書1本 見原審卷第321頁照片 五 玻璃裝蠟燭罐2瓶 見原審卷第323頁照片 六 蠟燭2個 見原審卷第325頁照片 七 相框1個 見原審卷第327頁照片 八 帽子2頂 見原審卷第329頁照片 九 擺飾玩偶1個 見原審卷第331頁照片 

附錄本案論罪科刑法條全文：
修正前毒品危害防制條例第4條
    製造、運輸、販賣第一級毒品者，處死刑或無期徒刑；處無
    期徒刑者，得併科新臺幣二千萬元以下罰金。
　　製造、運輸、販賣第二級毒品者，處無期徒刑或七年以上有
    期徒刑，得併科新臺幣一千萬元以下罰金。
　　製造、運輸、販賣第三級毒品者，處七年以上有期徒刑，得
    併科新臺幣七百萬元以下罰金。
　　製造、運輸、販賣第四級毒品者，處五年以上十二年以下有
    期徒刑，得併科新臺幣三百萬元以下罰金。
　　製造、運輸、販賣專供製造或施用毒品之器具者，處一年以
    上七年以下有期徒刑，得併科新臺幣一百萬元以下罰金。
　　前五項之未遂犯罰之。　　
懲治走私條例第2條
    私運管制物品進口、出口者，處七年以下有期徒刑，得併科
    新臺幣三百萬元以下罰金。
　　前項之未遂犯罰之。
　　第一項之管制物品，由行政院依下列各款規定公告其管制品
    項及管制方式：
    一、為防止犯罪必要，禁止易供或常供犯罪使用之特定器物
        進口、出口。
    二、為維護金融秩序或交易安全必要，禁止偽造、變造之各
        種貨幣及有價證券進口、出口。
    三、為維護國民健康必要，禁止、限制特定物品或來自特定
        地區之物品進口。
    四、為維護國內農業產業發展必要，禁止、限制來自特定地
        區或一定數額以上之動植物及其產製品進口。
    五、為遵守條約協定、履行國際義務必要，禁止、限制一定
        物品之進口、出口。